【裁判字號】    98,交聲,1698
【裁判日期】    980521
【裁判案由】    聲明異議
【裁判全文】
臺灣臺中地方法院交通事件裁定        98年度交聲字第1698號
原處分機關  交通部公路總局臺中區監理所豐原監理站
聲明異議人
即受處分人  甲○○
上列受處分人因違反道路交通管理處罰條例案件，對於交通部公
路總局臺中區監理所豐原監理站民國97年9月22日所為之處分（
豐監稽違字第裁63-BC0000000號裁決書），聲明異議，本院裁定
如下：
    主  文
異議駁回。
    理  由
一、原處分機關處分意旨：異議人即受處分人甲○○（下稱受處
    分人）駕駛車牌號碼E9-0679號自用小客車，於民國98年1月
    23日19時5分許，在臺中市○○○○○路口處，因「駕車行
    經有燈光號誌管制之交岔路口闖紅燈」之違規事實，經臺中
    市警察局以違反道路交通管理處罰條例第53條第1項規定之
    行為，製開中市警交字第G9H032040號舉發違反道路交通管
    理事件通知單（下稱舉發單）逕行舉發。嗣受處分人於應到
    案日期前向舉發單位提出申訴，經原舉發機關調查後於98年
    4月3日以中市警交字第0980024722號函覆略謂：該車於紅燈
    啟動0.9秒後闖紅燈駛越停止線進入路口，該燈啟動1.9秒時
    以時速43公里之速度逕予穿越路口（至銜接路段到達路中央
    ），其車身足以妨害其他方向人、車通行，闖紅燈違規屬實
    ）」等語，仍認受處分人確有前開違規行為，本站乃於98年
    4月30日以豐監稽違字第裁63-G9H032040號裁決書，裁處罰
    鍰新臺幣（下同）2,700元，並依第63條記違規點數3點。按
    車輛面對圓形紅燈表示禁止通行，不得超越停止線或進入路
    口，此有道路交通標誌標線號誌設置規則第206條第1項第5
    款定有明文，受處分人闖紅燈違規事實明確，本所依法裁處
    ，應無不合等語。
二、受處分人聲明異議意旨略以：根據警方採證相片第1張所示
    ，本人之車輛全身已過白線，如果闖紅燈的話，此刻應只有
    車輪逾越白線而已。又本人避免遭後車追撞，緩緩通過路口
    乃權宜之策，否則車輛停置路口，反而不利行人、車輛之通
    過。本人過去駕駛紀錄優良，並無肇事、不良駕駛之行為，
    此次實因天色昏暗，頓轉紅燈所致。本人失業已久，家庭經
    濟困頓，復養育2子壓力沈重，當日因求職不順略有分心，
    此罰鍰將造成本人家庭極大之壓力云云。
三、按有關交通違規「闖紅燈」行為之認定，於道路交通管理處
    罰條例中未見相關之解釋，參以道路交通標誌標線號誌設置
    規則第170條第1項明定「停止線，乃用以指示行駛車輛停止
    之界線，車輛停止時，其前懸部分不得伸越該線。」及同規
    則第206條第1項第5款明定「車輛面對圓形紅燈表示禁止通
    行，不得超越停止線或進入路口。」若據此認定超越停止線
    即為闖紅燈，則恐難為一般大眾所接受，亦與「道路交通管
    理處罰條例」之立法精神不相符合，交通部為促使駕駛人回
    歸於對標線之認知，同時兼顧執法技術層面與大眾接受程度
    ，對圓形紅燈時超越停止線或闖紅燈行為之認定，於82年3
    月27日召開研商闖紅燈認定標準會議，並依該次會議紀錄而
    發布交通部82年4月22日交路字第009811號函，其內容略以
    ：「‥‥ (二)有繪設路口範圍者：車輛無視於紅燈警示，
    有穿越路口之意圖，而車身已伸入路口範圍亦視同闖紅燈；
    若僅伸越停止線而未達路口範圍者，則視為不遵守標線指示
    。(三)無繪設路口範圍者：以車輛無視於紅燈號誌，而有穿
    越路口之企圖，其車身並已伸越停止線並足以妨害其他方向
    人（若有行人穿越道）、車通行者亦以闖紅燈論處；若僅車
    身伸越停止線則以不遵守標線指示視之。…」。而主管機關
    基於職權因執行特定法律之規定，得為必要之釋示，以供本
    機關或下級機關所屬公務員行使職權時之依據，此即「解釋
    性行政規則」（司法院大法官釋字第548號解釋參照），上
    開函釋既為道路交通管理處罰條例第8條所定公路主管機關
    （即交通部公路總局各區監理所監理站）之上級機關交通部
    所發布，其對該條例所為之釋示自有上開「解釋性行政規則
    」之效力，而為各下級機關公務員行使職權時之依據，且足
    為民眾認知執法機關適用法律意見之參考。
四、經查：
  (一)本件受處分人對於前揭時地，駕駛車牌號碼E9-0679號自
      用小客車，行經有燈光號誌管制之交岔路口，且直行方向
      之管制燈號為紅燈等情，均不否認，並有臺中市警察局中
      市警交字第G9H032040號舉發通知單1紙、採證照片2張、
      受處分人之聲明異議狀附卷可稽，此部分事實應可認定。
  (二)受處分人雖辯稱：根據第1張相片所示，當紅燈亮起時，
      本人之車輛全身已過白線，如果闖紅燈的話，此刻應只有
      車輪逾越白線云云，惟原舉發機關臺中市警察局於98年4
      月3日以中市警交字第0980024722號函覆略以：「行駛於
      第二車道之該車（E9-0679號）卻於該時、地紅燈啟動0.9
      秒後闖紅燈駛越停止線進入路口，紅燈啟動1.9秒時以時
      速43公里之速度逕予穿越路口（至銜接路段到達路中央）
      ，其車身足以妨害其他方向人、車通行，自應視為闖紅燈
      違規行駛‥‥該路口之測照設備係採埋設介於停止線後路
      面之感應線圈，當號誌變換為紅燈後始啟動」等語，可知
      該路口之自動照相設備於燈號變換為紅燈後才啟動，而埋
      藏地面的感應線圈復位於停止線之後方，必受處分人之車
      輛於路口管制燈號已變換為紅燈，復停止線後方之感應線
      圈，該自動照相設備方予照相採證，則受處分人辯稱燈號
      變換為紅燈時已全車逾越白線云云，即非可採，參以第一
      張採證照片上顯示拍攝時間為燈號變換為紅燈後0.9秒，
      受處分人確有闖紅燈之違規事實，已可認定。
  (三)受處分人雖以駕駛紀錄優良、從無肇事、其本身因求職不
      順而分心、家庭經濟困頓云云為辯，參諸受處分人於燈號
      變換之際駛入路口，且其行車速度非快等情衡之，受處分
      人指稱其闖紅燈行為並非故意，固非無據。惟按行政罰法
      第7條規定，違反行政法上義務之行為非出於故意或過失
      者，不予處罰，其立法理由第1點及第3點明示：「現代國
      家基於有責任始有處罰之原則，對於違反行政法上義務之
      處罰，應以行為人主觀上有可非難性及可歸責性為前提，
      如行為人主觀上並非出於故意或過失情形，應無可非難性
      及可歸責性，故第1項明定不予處罰」。換言之，違反行
      政法上義務之行為人，其於主觀上應注意使行為不違規，
      倘行為人並無不能注意之情事，竟疏於注意致其行為違規
      ，即屬有過失而應予處罰。今受處分人自承其因求職不順
      而分心，於誤闖紅燈後緩緩駛越路口，即難謂其闖紅燈之
      違規為無過失，依上開行政罰法第1條之規定，即應處罰
      。至受處分人以罰鍰造成家庭經濟上壓力部分，倘受處分
      人因經濟狀況困難無法一次完納罰鍰，得依違反道路交通
      管理事件統一裁罰基準及處理細則第60條之規定，敘明理
      由向原處分機關機關申請分期繳納，惟受處分人尚難以無
      力繳納罰鍰為由，主張本件違規事件應予免責或降低罰鍰
      ，於此附帶說明供受處分人參酌辦理。
五、綜上所述，受處分人確有於前揭時、地行經有燈光號誌管制
    之交岔路口闖越紅燈之違規行為，從而原處分機關依前揭道
    路交通管理處罰條例第53條第1項、第63條第1項第3款（原
    處分漏引第1項第3款）規定暨違反道路交通管理事件統一裁
    罰基準及處理細則第2條第2項等規定，裁處受處分人罰鍰2,
    700元，並記違規點數3點，核無違誤，本件受處分人之異議
    為無理由，應予駁回。
六、據上論斷，應依道路交通管理處罰條例第87條第2項，道路
    交通案件處理辦法第19條，裁定如主文。
中    華    民    國    98    年    5    月    21    日
                        交通法庭   法  官 陳如玲
上正本證明與原本無異。
如不服本裁定，應於送達後5日內，向本院提出抗告狀。
                                   書記官 童淑芬
中    華    民    國    98    年    5    月    21    日


司法院資訊處製作；財團法人民間司法改革基金會備份。
